【裁判字號】    95,訴,657
【裁判日期】    951016
【裁判案由】    毒品危害防制條例
【裁判全文】
臺灣基隆地方法院刑事判決               95年度訴字第657號
公  訴  人  臺灣基隆地方法院檢察署檢察官
被      告  乙○○
上列被告因毒品危害防制條例案件，經檢察官提起公訴（95年度
毒偵字第1435號）暨移送併辦（95偵字第3539號），被告為有罪
之陳述，本院合議庭裁定由受命法官獨任進行審判，經改依簡式
審判程序審理後判決如下：
    主  文
乙○○施用第一級毒品，累犯，處有期徒刑拾月。扣案第一級毒
品海洛因壹包（淨重零點壹伍公克、空包裝重零點貳陸公克）沒
收銷燬、注射針筒貳支沒收。
    事  實
一、乙○○自於民國（下同）85年起，有多次竊盜、毒品前科，
    最近係90年間因竊盜罪，經台灣士林地方法院以90年度易字
    第604號判處有期徒刑7月、因施用第一級毒品案件，經本院
    以90年度訴字第585號判處有期徒刑8月，經裁定應執行有期
    徒刑1年2月，於92年11月4日縮刑期滿執行完畢，再於93 年
    間因施用第一級毒品案件，分別經臺灣台中地方法院、本院
    判處有期徒刑9月、8月確定，二案接續執行，於95年1月31
    日縮刑期滿執行完畢。
二、乙○○於88年間因施用毒品案件，經臺灣板橋地方法院裁定
    觀察勒戒後，認有繼續施用傾向，再裁定強制戒治，於89年
    7 月6日戒治期滿，由臺灣板橋地方法院檢察署檢察官於90
    年1 月19日，以90年戒毒偵字第61號為不起訴處分。再於90
    年間，因施用第一級毒品案件，經本院裁定強制戒治，於91
    年9 月5日執行完畢（本案經檢察官提起公訴，由本院以90
    年度訴字第585號判處有期徒刑8月確定），猶不知悔改，於
    前開強制戒治執行完畢後五年內，基於反覆持續施用第一級
    毒品海洛因之單一行為決意，自95年6月9日為警採尿前回溯
    24小時內之某時起（扣除為警查獲至採尿期間不可能施用之
    時間外）至同年7月底某日時止，在基隆市○○路統一戲院
    附近山上某處、基隆市○○路其住處附近山上某處，以針筒
    注射之方式，反覆施用毒品海洛因多次，平均每3至5日施用
    一次。嗣於95年6月9日晚上21時50分許，在基隆市○○街93
    號旁，為警發現其與友人歐俊一、錢瑞龍在車牌號碼IG-698
    8號自小客貨車上行跡可疑，上前盤查，經得其同意採尿送
    驗後，發現其尿液呈嗎啡陽性反應，始查悉上情。再於95
    年8月6日19時，在基隆市○○路統一戲院前，為警查獲其持
    有甫購得預備供施用之第一級毒品海洛因一包（淨重0.15公
    克、空包裝重0.26公克）、其所有，預備供施用毒品，尚未
    使用過之注射針筒2支。
二、案經基隆市警察局第三分局報告臺灣基隆地方法院檢察署檢
    察官偵查起訴暨移送併辦。
    理  由
一、本件被告所犯非死刑、無期徒刑、最輕本刑為3年以上有期
    徒刑之罪，或高等法院管轄第一審之案件，被告於本院準備
    程序中，就被訴事實為有罪之陳述，經告以簡式審判程序之
    旨，並聽取檢察官、被告之意見後，本院合議庭裁定由受命
    法官進行簡式審判程序，是本件之證據調查，依刑事訴訟法
    第273條之2規定，不受同法第159條第1項、第161條之2、第
    161條之3、第163條之1及第164條至第170條規定之限制，合
    先敘明。
二、上揭事實業據被告於本院審理時坦承不諱，且其95年6月9日
    為警查獲後所採尿液檢體經檢驗結果，呈嗎啡陽性反應，95
    年8月6日為警查獲後所採尿液檢體經檢驗結果，呈鴉片類（
    嗎啡、可待因）陰性反應，此分別有昭信科技顧問股份有限
    公司於95年7月5日、8月21日出具之濫用藥物檢驗報告各1紙
    （見95年度毒偵字第1435號卷第12頁、95年度偵字第3539號
    卷第40頁）附卷可稽。雖被告對其於何時施用海洛因僅約略
    記得為警查獲前某日、時，正確時間已不復記憶。惟按一般
    人注射海洛因或嗎啡後，經體內吸收代謝約30分鐘內開始排
    入尿液中，而以最初6至12小時排出量最多，約有75 %可在
    施用後24小時內經由尿液中排出體外，剩餘量則可能在數日
    內分別排出體外；其毒品反應能否檢出，須視其施用量而定
    ，施用量多者，於施用後4、5日仍有可能檢出毒品反應，施
    用量少者，可能在24小時後即無檢出毒品反應，有法務部調
    查局（82）陸字第82031487號檢驗通知書說明在案。且依毒
    品檢驗學上之常規，尿液中含毒品成分反應所使用之檢驗方
    法，對於受檢驗者是否確有施用毒品行為之判斷，在檢驗學
    常規上恆有絕對之影響。其以酵素免疫分析或薄層定性分析
    等方式為初步篩檢者，因具有相當程度偽陽性之可能，如另
    以氣（液）相層析、質譜分析等較具公信力之儀器為交叉確
    認，因出現偽陽性反應之機率極低，核足據為對涉嫌人不利
    之認定，此亦為邇來我國實務所是認。經查，被告二次為警
    查獲後所採尿液經送驗結果，分別呈嗎啡陽性、陰性反應，
    有前述檢驗報告可憑，而被告於95年6月9日為警查獲後所採
    集之尿液檢體，經送上開公司檢驗，該公司採取初步檢驗（
    酵素免疫分析法）及確認檢驗（氣相層析質譜儀法）之雙重
    檢驗方式，檢驗結果呈嗎啡之陽性反應，此有上開尿液檢驗
    報告1紙在卷可佐，依該報告所示，其所進行者已包括初步
    檢驗及確認檢驗等過程，因出現偽陽性反應之機率極低，堪
    可認定被告自承：於95年6月9日為警查獲採尿前24小時內某
    時（扣除為警查獲至採尿前不可能施用）曾施用第一級毒品
    海因及95年8月6日為警查獲前24小時內未施用第一級毒品海
    洛因，最後一次施用係95年7月間某日之自白與事實相符。
    況所謂自白之補強證據，係指除該自白本身外，其他足資以
    證明自白之犯罪事實確具有相當程度真實性之證據而言，其
    所補強者，並非以犯罪事實之全部為必要，僅須因補強證據
    與自白之相互利用，而足使犯罪事實獲得確信者，即足當之
    。而基於施用毒品海洛因之犯罪多具有反覆、慣常及依賴之
    特性，上揭被告於95年8月6日為警查獲前所採尿液經檢驗為
    嗎啡陰性反應、且扣案白色粉末經驗確為海洛因（淨重0.15
    公克、空包裝袋重0.26公克），有法務部調查局95年8 月26
    日調科壹字第09523000740號鑑定書（參見95年度偵字第
    3539號卷第38頁）附卷可稽，復有注射針筒2支扣案可佐，
    益證被告所供，其於95年8月6日為警查獲前最後一次是在7
    、8日前左右施打之自白與事實相符。是被告施用毒品犯行
    ，事證明確。
三、被告於88年間因施用毒品案件，經臺灣板橋地方法院裁定觀
    察勒戒後，認有繼續施用傾向，再裁定強制戒治，於89年7
    月6日戒治期滿，由臺灣板橋地方法院檢察署檢察官於90年1
    月19日，以90年戒毒偵字第61號為不起訴處分。再於90年間
    ，因施用第一級毒品案件，經本院裁定強制戒治，於91年9
    月5日執行完畢等情，有臺灣高等法院被告全國前案紀錄表1
    份在卷足稽，其於強治戒治期滿之91年9月5日後5年內，再
    犯本件施用毒品犯行，符合毒品危害防制條例第23條第2項
    前段之規定。被告犯行事證明確，洵堪認定。
四、論罪科刑：
  (一)核被告所為，係犯毒品危害防制條例第10條第1項之施用第
    一級毒品罪。被告施用前持有第一級毒品海洛因之低度行為
    ，為其施用之高度行為所吸收而不另論罪。
  (二)又按立法者針對特定刑罰規範之構成要件，已預設其本身係
    持續實行之複次行為，具備反覆、延續之行為特徵，故將之
    總括或擬製成一個構成要件之「集合犯」行為，因刑法評價
    上為構成要件之行為單數，應僅成立一罪。查毒品因具有成
    癮性、濫用性（此觀毒品危害防制條例第2條之規定自明）
    ，立法實務首重以刑事處遇方式戒斷行為人毒癮，若無法收
    其實效，始依法追訴處罰（此觀毒品危害防制條例第20、23
    條之規定即明），故施用毒品本身具備反覆、延續之行為特
    徵，持續多次施用毒品始為此類犯罪之典型或常態，於刑法
    評價上，施用毒品應僅成立集合犯一罪（學者林鈺雄著「跨
    連新舊法之施用毒品行為—兼論行為單數與集合犯、接續犯
    概念之比較」，刊於95年7月本土法學雜誌第84期第141頁以
    下，亦採相同之見解。）。且自「刑事法若干犯罪行為態樣
    ，本質上原具有反覆、延續實行之特徵，立法時既予特別歸
    類，定為犯罪構成要件之行為要素，則行為人基於概括之犯
    意，在密切接近之一定時、地持續實行之複次行為，倘依社
    會通念，於客觀上認為符合一個反覆、延續性之行為觀念者
    ，於刑法評價上，即應僅成立一罪。學理上所稱『集合犯』
    之職業性、營業性或收集性等具有重複特質之犯罪均屬之，
    例如經營、從事業務、收集、販賣、製造、散佈等行為概念
    者是（最高法院95年度台上字第1079號判決意旨參照）」，
    亦可查悉我國終審機關採取相同立場。故有關行為人多次施
    用毒品之犯罪，本院基於前述施用毒品構成要件之反覆實行
    特徵，認為行為人如基於反覆實行之犯意，在密切接近之一
    定時、地，持續實行單次或複次之施用毒品行為，應僅成立
    集合犯一罪。
  (三)被告業已供承係持續施用毒品，施用頻率為3至5日一次，佐
    以被告前曾因施用毒品之犯行，經執行強制戒治2次及經判
    處有期徒刑多次，95年1月31日縮刑期滿出監後，卻仍無法
    克制自己，再度於密切接近之時間、地點，施用第一級毒品
    多次，顯見被告係出於反覆、延續施用毒品之單一行為決意
    至明，在行為概念上，其多次施用毒品海洛因之行為，應評
    價認係包括一罪之集合犯，較符合社會通念及刑法學理。
  (四)公訴人雖僅就被告於95年6月9日為警採尿前24小時內某時之
    施用第一級毒品一次之犯行提起公訴，餘如事實欄所載之施
    用第一級毒品犯行均未及於起訴書中論列，然被告已於本院
    審理時坦承該部份犯行，檢察官雖以被告就上開犯行與已起
    訴部分之施用行為有連續犯之裁判上一罪關係，惟於95年7
    月1日施行之新刑法已廢除連續犯之規定，被告於95年7月1
    日以後之施用犯行已無法依連續犯之規定論處，且施用行為
    應屬集合犯已如前述，故就檢察官移送併辦（95年度偵字第
    3539號）之部分，本院認此部分之犯行與已起訴之部分，有
    包括一罪之集合犯關係，屬於同一事實，為起訴效力所及，
    自應併予審理，附此敘明。另被告有事實欄所載之犯罪科刑
    執行情形，有臺灣高等法院被告全國前案紀錄表在卷可稽，
    其受有期徒刑之執行完畢後，五年以內再犯有期徒刑以上之
    本罪，為累犯，應依刑法第47條遞予加重其刑。爰審酌被告
    之素行、智識程度；犯罪之動機、目的、手段；前已因施用
    毒品之犯行，經執行觀察勒戒、強制戒治及有期徒刑完畢，
    仍不知悔改，復繼續沾染毒品惡習，其施用毒品行為對於自
    身及社會所造成之危害程度非輕；施用第一級毒品之犯罪態
    樣及施用之次數、頻率；犯後已坦承犯行，態度尚佳等一切
    情狀，量處如主文所示之刑，以示警懲。
  (五)至於扣案之海洛因1小包（淨重0.15公克、空包裝袋重0.26
    公克）為第一級毒品，量微無法與包裝袋析離，爰依毒品危
    害防制條例第18 條第1項前段沒收銷燬之。另未經使用之注
    射針筒2支，為被告所有，預備供施用第一級毒品所用之物
    ，依刑法第38條第1項第2款規定宣告沒收。
據上論斷，應依刑事訴訟法第273條之1第1項、第299條第1項前
段，毒品危害防制條例第10條第1項、第18條第1項前段，刑法第
11條、第47條第1項、第38條第1項第2款，判決如主文。
本案經檢察官甲○○到庭執行職務。
中    華    民    國    95    年    10   月   16   日
                  刑事第二庭法  官  王敏慧
以上正本證明與原本無異。
對於本件判決如有不服，應於收受送達後10日內，向本院提出上
訴書狀，上訴於臺灣高等法院，並按他造當事人之人數附具繕本
。
中    華    民    國    95    年    10   月    16    日
                            書記官  彭淑芳
附錄論罪法條
毒品危害防制條例第10條第1項
施用第一級毒品者，處 6 月以上 5 年以下有期徒刑。


司法院資訊處製作；財團法人民間司法改革基金會備份。
